【裁判字號】    98,交聲,1179
【裁判日期】    980714
【裁判案由】    交管條例聲異
【裁判全文】
臺灣板橋地方法院交通事件裁定        98年度交聲字第1179號
原處分機關  交通部公路總局臺北區監理所板橋監理站
受處分人即
異  議  人  乙○○
上列受處分人即異議人因違反道路交通管理處罰條例案件，對於
交通部公路總局臺北區監理所板橋監理站民國九十八年五月十一
日所為之處分（原處分案號：板監裁字第裁41-DB0000000號），
聲明異議，本院裁定如下：
    主  文
原處分關於「一、駕駛汽車未隨身攜帶駕駛執照者」所為裁處「
罰鍰（新臺幣）參佰元」與定應執行「罰鍰新臺幣貳仟壹佰元」
部分，均撤銷。
上開「一、駕駛汽車未隨身攜帶駕駛執照者」所為裁處「罰鍰（
新臺幣）參佰元」撤銷部分，不罰。
其餘異議駁回。
    理  由
一、聲明異議意旨略以：受處分人即異議人乙○○於民國九十七
    年四月二十二日下午四時五十五分許，駕駛車號GHJ-709 號
    重型機車（按依道路交通管理處罰條例第三條第八款規定，
    機器腳踏車〈俗稱機車〉亦屬於在道路上以原動機行駛之汽
    車之定義範圍內），行經桃園縣中壢市○○○街與榮民路口
    ，遭員警認異議人有「一、未帶駕照（未出示）。二、闖紅
    燈（左轉）」之違規行為而攔停舉發，嗣被裁處罰鍰新臺幣
    （下同）三百元、一千八百元，定應執行罰鍰二千一百元及
    記違規點數三點。惟異議人被攔停地點距離員警陳述違規事
    實地點相距五百公尺，異議人所駕駛上開機車乃十年老車，
    車速無法太快，如今已報廢無法使用，試問如果異議人駕車
    真的違規，員警為何故意在相距五百公尺處才攔下，過程中
    沒有任何鳴笛動作以示意異議人停車？員警逕行舉發違規，
    不能只有眼見為憑，必須負舉證之責。異議人遭攔停後，否
    認有闖紅燈，員警兇狠的要求異議人必須簽收舉發通知單，
    且一直要求異議人承認違規，以便放異議人離開。異議人被
    開單時，因緊張而一時找不到駕照，而被加開一條未帶駕照
    違規，後來再與員警一同去調閱監視器，過程中異議人都未
    離開員警，也沒有企圖以另外方式取得駕照，方於車廂尋獲
    駕照，故請員警修改舉發通知單內容，惟遭員警回以：你以
    為你是誰等語！而拒絕修改，故此部分與事實不符。又員警
    執勤過程中，嚴重擾民，不顧異議人上班的行程，強硬要求
    異議人與其一起去看監視器，當異議人決定好請假前往，員
    警竟先帶異議人去派出所拖時間，監視器系統也不會使用，
    才又改口說違規路口的紅綠燈監視器不在派出所，然後拖拖
    拉拉的帶異議人去里長家看，嚴重影響異議人上班的權利。
    為此，爰請求鈞院將原處分撤銷，以免冤抑云云。
二、原處分機關交通部公路總局臺北區監理所板橋監理站裁罰事
    實及意見略以：異議人駕駛上開機車，於九十七年四月二十
    二日下午四時五十五分許，行經桃園縣中壢市○○○街與榮
    民路（移送書誤認係榮安十三街，以下均更正之）口，經桃
    園縣政府警察局中壢分局執勤員警以桃縣警局交字第DB0000
    000 號違反道路交通管理事件通知單（下稱舉發通知單）當
    場舉發「一、未帶駕照（未出示）。二、闖紅燈（左轉）」
    違規，嗣舉發機關將本件舉發通知單移送聯移送本站處理。
    異議人曾於九十七年五月六日提出陳述意見，復經本站轉請
    舉發機關查證而於九十七年六月十二日中警分交字第097701
    4892號函覆略以：……未注意路口圓形紅燈號誌，違規闖紅
    燈（左轉）……陳君無法出示，依違反道路交通管理處罰條
    例第五十三條第一項及第二十五條第三款規定當場舉發，核
    無不當……因角度問題無法調閱現場監視器等語。本站據此
    認定異議人前開違規事實屬實，遂依道路交通管理處罰條例
    第二十五條第三款、第五十三條第一項、第六十三條第一項
    第三款規定，以板監裁字第裁41-DB0000000號違反道路交通
    管理事件裁決書（下稱裁決書）對異議人裁處罰鍰三百元、
    一千八百元，定應執行罰鍰二千一百元及記違規點數三點云
    云。
三、按汽車駕駛人，行經有燈光號誌管制之交岔路口闖紅燈者，
    處新臺幣一千八百元以上五千四百元以下罰鍰。又汽車駕駛
    人有第五十三條情形者，除依原條款處罰鍰外，並予記違規
    點數三點，道路交通管理處罰條例第五十三條第一項、第六
    十三條第一項第三款分別定有明文。次按汽車駕駛人，駕駛
    汽車有下列情形之一，而本章各條無處罰之規定者，處新臺
    幣九百元以上一千八百元以下罰鍰：三、不遵守道路交通標
    誌、標線、號誌之指示，道路交通管理處罰條例第六十條第
    二項第三款亦定有明文。再按交通法庭認為聲明異議有理由
    或聲明異議雖無理由而原處分不當或違法者，應以裁定將原
    處分經聲明異議部分撤銷，並自為裁定，但因原處分機關無
    管轄權而撤銷之者，應移送有管轄權之機關，道路交通案件
    處理辦法第二十條亦定有明文。
四、經查：
  (一)查異議人所駕駛之上開機車於九十七年四月二十二日下午四
    時五十五分許，行經桃園縣中壢市○○○街與榮民路口，遭
    舉發員警甲○○認異議人有「闖紅燈（左轉）」之違規行為
    遂驅車上前追趕而攔停舉發，嗣異議人因一時未能找到駕駛
    執照，故又遭舉發員警甲○○舉發有「未帶駕照（未出示）
    」之違規行為，嗣舉發機關將本件舉發通知單移送聯移送原
    處分機關處理。原處分機關仍認定異議人駕車有前開違規行
    為而對之予以裁處罰鍰三百元、一千八百元，定應執行罰鍰
    二千一百元及記違規點數三點之事實，為異議人與原處分機
    關所不爭執，並有本件舉發通知單、裁決書、移送書各一份
    在卷可參，是此部分之事實自堪認定。
  (二)訊據異議人矢口否認有前開駕車闖紅燈（左轉）之違規行為
    ，並以前揭情詞置辯。然查，依本件舉發員警即證人甲○○
    於本院訊問中證述：當天我執行巡邏勤務，是十六時到十八
    時，巡邏範圍是我們派出所轄區範圍。本件違規地點是榮安
    一街與榮民路口，當時異議人騎車從榮安一街左轉榮民路，
    在路口有一間大樂透的店。我以紅筆在我所提出之電子地圖
    現場圖畫的箭頭位置就是異議人騎車違規行進方向。圖上我
    所標示的「甲」就是我當時巡邏發現違規的地點。我發現時
    ，異議人的機車是從大樂透彩店前騎車闖紅燈左轉至榮民路
    。我發現後就從後方鳴笛，但異議人好像沒有聽到，還是繼
    續開，所以我就從後追趕，追了約二百公尺才追到異議人，
    我請異議人靠邊停車，跟他告知他闖紅燈，現場的時候異議
    人就說他沒有，我請異議人出示證件，當時異議人出示身分
    證，但沒有出示駕照，我有問他有沒有帶駕照，他說他沒有
    帶駕照，我就告發等語（參見本院卷第二七頁反面、第二八
    頁正面），並提出本件違規路口與紅綠燈號誌設置狀況之光
    碟一張及電子地圖現場圖一紙以佐（參見本院卷第二六頁）
    。衡情而論，證人甲○○於本件事發當時係桃園縣政府警察
    局中壢分局自強派出所員警，該時又係職司交通巡邏勤務，
    且與異議人間素昧平生又無怨懟，當無甘冒偽證罪責，故為
    編織不實舉發之原因及理由存在，且考量交通違規行為又多
    屬迅速、稍縱即逝及不可回復等特性，舉發機關或原處分機
    關若能提出更多之法定證據方法，例如人證、書證、物證等
    證據資料以供司法審查之交通法庭加以判斷該交通違規行為
    之存否，自屬允當，惟若因上述交通違規行為特性而無法提
    供更多相關之書證、物證時，則舉發員警於司法審查之訴訟
    程序上立於證人之地位而證述其當時親身目擊及見聞之交通
    違規行為經過，亦屬於法定證據方法之一之人證證述，於法
    亦不有違，至於舉發員警立於證人之地位所為之證述是否可
    採，此乃交通法庭依經驗及論理法則判斷其證明力為何而得
    否採擇之心證層次，斷不可以舉發員警作為證人之所述，因
    不可能反於其先前所為舉發或遽謂其有績效壓力或獎金激勵
    而認均不可採，而全盤否定其立於證人地位所為之陳述。故
    於本件中，舉發員警甲○○於本院訊問中既已居於證人之地
    位具結陳述其所親身目擊及見聞本件異議人於駕駛上開機車
    ，行經桃園縣中壢市○○○街與榮民路之有燈光號誌管制之
    交岔路口闖紅燈（左轉）之違規事實，且本院觀其所述又無
    任何可能有造假、虛捏或誣陷之不可信情事，故認其所述自
    足以擔保其證詞之憑信性，是證人張哲源之前述證述應顯較
    異議人此部分所辯：伊駕車由榮安一街左轉榮民路係遵行規
    定行駛，是綠燈左轉，並不是由大樂透店直接左轉（即伊於
    前開電子地圖現場圖以鉛筆所繪製之行進方向）云云，自屬
    可採。再者，有關車輛面對紅燈時仍逕予穿越路口至銜接路
    段，含左轉、直行、迴轉及右轉（依箭頭綠燈允許行駛者除
    外），此均應視為闖紅燈之行為，且交通部八十二年四月二
    十二日交路（82）字第009811號函釋內容亦同此旨。準此以
    觀，依證人甲○○前述證述可知，異議人駕車闖紅燈（左轉
    ）固非一般常見之在遵行車道上闖紅燈違規左轉之駕車行為
    ，惟異議人駕車自當時所身處之大樂透店店門外處而逕行左
    轉榮民路之行為，在行為觀察上，其行進路線亦等同於一般
    常見之在榮安一街遵行車道上闖紅燈違規左轉至榮民路遵行
    車道般，勢必橫越經過該時依綠燈號誌指示行進之榮民路往
    來車道，對於該處榮民路往來車道之使用者之生命、身體、
    財產安全及交通秩序之危害程度，自屬相同，是異議人此一
    違規駕車行為在法律評價上仍應屬於闖紅燈（左轉）之違規
    行為，當無疑義。此外，依證人甲○○前述證述可悉，其本
    係在榮安一街與榮民路交岔路口之榮安一街遵行車道處巡邏
    ，當其發現此一路口左方之異議人自該路口的大樂透店騎車
    有闖紅燈（左轉）行進之違規行為後，縱異議人當時駕車速
    度非快，然證人甲○○駕車必須自後催加油門追趕，且又必
    須注意其自身駕車於道路上追趕違規車輛之安危，於此，必
    須有一相當時間及距離方得追趕上異議人所駕駛之違規機車
    ，且其當時亦有鳴笛示意一節，此情更與警方現今處理此類
    交通違規事件之現況大致相符，又以闖紅燈（左轉）之違規
    行為，在任何違規使用道路交通工具者均有可能發生，更不
    因所謂車輛老舊、車速無法太快而有異。據此，亦可認異議
    人此部分空言辯稱：異議人被攔停地點距離員警陳述違規事
    實地點相距五百公尺，異議人所駕駛上開機車乃十年老車，
    車速無法太快，如今已報廢無法使用，試問如果異議人駕車
    真的違規，員警為何故意在相距五百公尺處才攔下，過程中
    沒有任何鳴笛動作以示意異議人停車？員警逕行舉發違規，
    不能只有眼見為憑，必須負舉證之責云云，顯屬其事後推諉
    卸責之詞，殊不足採。綜上，異議人確有於上揭時地駕駛上
    開機車行經有燈光號誌管制之交岔路口闖紅燈（左轉）之違
    規行為，應堪認定。
  (三)又異議人堅詞否認有前述駕駛汽車未隨身攜帶駕駛執照之違
    規行為，並以前揭情詞置辯。雖本件舉發員警即證人甲○○
    於本院訊問中就此證述：我請異議人靠邊停車，跟他告知他
    闖紅燈，現場的時候異議人就說他沒有，我請異議人出示證
    件，當時異議人出示身分證，但沒有出示駕照，我有問他有
    沒有帶駕照，他說他沒有帶駕照，我們就告發等語（參見本
    院卷第二七頁反面、第二八頁正面），惟之後證人甲○○亦
    證稱：之後陪異議人至中正里里長處去看路口監視錄影帶，
    異議人有要求，但後來看的結果沒有拍到，這時候我有表示
    已經有陪異議人來看，但沒有拍到，但違規仍然屬實，此時
    異議人才從他的包包拿出駕照出來，要我們更改紅單，一般
    除非有筆誤，我們不會更改紅單，即使後來出示駕照也是一
    樣等語（參見本院卷第二八頁正面）。依此以觀，顯然證人
    甲○○此部分證述核與異議人此部分所辯相符，自堪認異議
    人此部分所辯，當可採信。則以道路交通管理處罰條例第二
    十五條第三款規定，必以汽車駕駛人駕駛汽車未隨身攜帶駕
    駛執照為該當該條處罰之法律構成要件，在法律解釋上，如
    汽車駕駛人之駕駛執照本即隨身攜帶在身上或車上，僅因遭
    警舉發當時當場一時無法尋獲駕駛執照，惟其後在舉發員警
    始終陪同之過程中始尋獲者，自難認汽車駕駛人此舉仍該當
    未隨身攜帶駕駛執照之違規行為，是本件異議人此部分所辯
    即如上情，則其行為實難認該當於未隨身攜帶駕駛執照之違
    規行為，是以原處分機關就此疏而未查，遽認異議人有此一
    違規行為而裁處罰鍰三百元，其認事用法即有違誤，難認有
    理由。
  (四)末以異議人另辯稱：員警執勤過程中，嚴重擾民，不顧異議
    人上班的行程，強硬要求異議人與其一起去看監視器，當異
    議人決定好請假前往，員警竟先帶異議人去派出所拖時間，
    監視器系統也不會使用，才又改口說違規路口的紅綠燈監視
    器不在派出所，然後拖拖拉拉的帶異議人去里長家看，嚴重
    影響異議人上班的權利等情，縱令非虛，惟此乃係舉發員警
    即證人甲○○另依警察職權行使法之相關規定對異議人所採
    取之相關措施，核其性質非屬道路交通管理處罰條例第八條
    所規定之交通秩序罰範疇內，如異議人認為舉發員警即證人
    甲○○行使職權之方法、應遵守之程序有侵害其利益之違法
    或不當情事，自應另依警察職權行使法第二十九條規定，當
    場陳述理由表示異議，或另行提起訴願及行政訴訟加以救濟
    ，方為正鵠，附予敘明。
五、綜上所述，原處分機關就異議人有「駕車行經有燈光號誌管
    制之交岔路口闖紅燈」之違規行為，予以裁處「罰鍰新臺幣
    一千八百元及記違規點數三點」，核無違誤，是異議人此部
    分所辯，為無理由，應予駁回。惟原處分機關就異議人並無
    「駕駛汽車未隨身攜帶駕駛執照者」之違規行為，竟仍對之
    裁處「罰鍰三百元」，並與前述「駕車行經有燈光號誌管制
    之交岔路口闖紅燈」之違規行為所為之裁罰而定應執行「罰
    鍰新臺幣二千一百元」部分，其此部分認定事實及適用法律
    ，均有違誤而屬違法，則異議人就此部分之異議為有理由，
    自應由本院對此一在客觀上可分之違法裁罰及定應執行罰鍰
    部分予以一部撤銷，並就上開「駕駛汽車未隨身攜帶駕駛執
    照者」所為裁處「罰鍰三百元」撤銷部分，改諭知不罰，以
    資適法。
據上論斷，應依道路交通管理處罰條例第八十七條第二項，道路
交通案件處理辦法第十九條、第二十條前段，裁定如主文。
中    華    民    國    98    年    7     月    14    日
                  交通法庭    法  官  林家賢
如不服本裁定，應於裁定送達後五日內，向本院提出抗告狀（應
附繕本），抗告於臺灣高等法院。
                              書記官  林政良
中    華    民    國    98    年    7     月    14    日


司法院資訊處製作；財團法人民間司法改革基金會備份。
